【裁判字號】    98,交訴,87
【裁判日期】    981208
【裁判案由】    公共危險等
【裁判全文】
臺灣高雄地方法院刑事判決              98年度交訴字第87號
公  訴  人  臺灣高雄地方法院檢察署檢察官
被      告  丁○○
選任辯護人  洪條根律師
上列被告因公共危險案件，經檢察官提起公訴（98年度偵字第
19130 號），本院判決如下：
    主  文
丁○○駕駛動力交通工具肇事，致人傷害而逃逸，處有期徒刑柒
月。
被訴過失傷害部份，公訴不受理。
    事  實
一、丁○○於民國98年6 月28日凌晨3 時5 分許，駕駛車牌號碼
    YU-7466 號自用小客車，於高雄市新興區○○○路東往西方
    向與中山一路之交岔路口停等紅燈，待燈號轉為綠燈欲起駛
    由六合一路東往西方向右轉中山一路由南向北行駛時，適前
    方同方向亦有甲○○騎乘車牌號碼TBV-963 號輕型機車欲起
    步直行，丁○○本應注意車輛轉彎時，轉彎車應讓直行車先
    行，並應注意車前狀況，而依當時天候晴、夜間有照明、路
    面乾燥、無缺陷、無障礙物、視距良好等情形，又無不能注
    意之情事，竟疏未注意及此，即貿然自甲○○所駕駛之上開
    輕型機車左方超車後右轉，致其所駕駛之上開自用小客車右
    前車門與甲○○所騎乘之上開機車左側發生碰撞，甲○○因
    而人車倒地，並受有頭部損傷、左肩擦傷、左肘擦傷、左踝
    擦傷、頸挫傷等傷害（丁○○涉嫌傷害罪部份，業於本院審
    理時與甲○○和解並經甲○○撤回告訴）。丁○○駕駛上開
    自用小客車肇事致甲○○受傷後，明知其可能已經造成人員
    傷亡，竟未立即停車查看並對甲○○施以救護，旋即另基於
    肇事逃逸之故意，逕自駕駛上開自用小客車駛離現場，幸當
    時駕駛計程車同在丁○○所駕上開自用小客車後方停等紅燈
    之乙○○目擊事故後，即駕車在後追趕並記下車牌號碼，丁○○逃至中山一路與七賢一路之交岔路口，因無法穿越七賢
    一路之車流而停下，始為乙○○攔獲，嗣警據報到場，而查
    悉上情。
二、案經甲○○訴由高雄市政府警察局新興分局報告臺灣高雄地
    方法院檢察署檢察官偵查起訴。
    理  由
壹、有罪部分：
一、本件認定事實所憑之證據，部分屬於傳聞證據，然被告及辯
    護人於準備程序中即表示同意作為證據，不爭執其證據能力
    ，本院審酌此等言詞或書面陳述作成時之情況，並無違法不
    當之情形，適於作為證據，依刑事訴訟法第159 條之5 之規
    定，應有證據能力，合先敘明。
二、訊據被告固不否認有於上揭時、地行經上揭地點肇事，並致
    告訴人甲○○受有上揭傷害之事實，以及有聽到撞擊聲之事
    實，惟矢口否認有何肇事逃逸之犯行，辯稱：因為車子有雜
    音，所以不以為意，且其當時心情不好，在車內大聲播放音
    樂，車窗緊閉，不知道有肇事，並無肇事逃逸之故意云云。
    然查：
  (一)上揭肇事事實，業據告訴人於警詢時、偵查中指述歷歷，並
    經證人乙○○於警詢時與本院審理中證述伊目擊被告肇事且
    未停車查看，乃自後追趕將被告攔下，隨後員警即到達現場
    等語甚詳，就被告撞擊告訴人所騎乘之上開輕型機車，致告
    訴人受有如犯罪事實欄所示之傷害，並有道路交通事故調查
    報告表、告訴人之高雄市政府警察局交通大隊交通事故談話
    紀錄表、被告與告訴人之和解書、高雄市立聯合醫院診斷書
    、現場與車損照片4 張在卷可憑，均堪認定。
  (二)另員警於98年6 月28日凌晨3 時50分時於高雄市政府警察局
    新興分局中山一路派出所製作之高雄市政府警察局交通大隊
    交通事故談話紀錄表上雖記載「被告泥醉無法製作談話紀錄
    」云云，而證人乙○○亦於本院審理時先證稱，其在警察局
    作筆錄時，看到被告醉得不醒人事云云，然觀諸卷內被告之
    酒精濃度測定值紀錄表，其受測時間為98年6 月28日凌晨3
    時15分，測得呼氣酒精濃度僅約為每公升0.15毫克，足見被
    告於案發後10分鐘警察到場時，尚能配合員警進行酒測，其
    意識應屬清楚，而被告亦自承當晚在大寮與友人喝了幾杯酒
    後，不勝酒力先在車內休息，睡醒後正欲駕車返回住處等語
    ，足見被告已從睡夢中轉醒並可由大寮獨自駕車到肇事地點
    ，即不可能在未再引用任何酒品後，再度陷入泥醉狀態。另
    對照內政部警政署刑事警察局所公佈之有關酒精在血液內的
    濃度及其對人體的影響資料所示：(1)在血液酒精濃度10~50
    mg /100ml （呼氣酒精濃度換算0.047~0. 238 mg/l ）時，
    其症狀為精神欣快，注意力、判斷力減低，抑制力變小；(2)
    在血液酒精濃度50~100mg/100 ml （換算呼氣酒精濃度為
    0.238~0. 467 mg/l ）時，其症狀為興奮或鎮靜，肌肉協調
    能力受損，反應遲鈍；(3)在血液酒精濃度150~ 300mg/100ml
    （換算呼氣酒精濃度為0.714~1.428 mg/l）時，其症狀為精
    神錯亂，平衡感受損，言詞不清，定向力障礙，感覺障礙；
    (4)在血液酒精濃度250~400mg/100ml （換算呼氣酒精濃度為
    1.190~1.904 mg/l）時，其症狀始為昏呆、木僵、昏睡、肌
    肉失調明顯，大小便失禁；(5)至血液酒精濃度400~500
    mg/100ml（換算呼氣酒精濃度算為1.904~2.380mg/ l）時，
    飲酒者始陷入昏迷，完全失去意識，呼吸循環虛脫、死亡（
    見http://www.cib.gov.tw/science/science01_4. aspx ）
    ，以及人體呼氣酒精濃度每小時約下降每公升0.0628 毫 克
    之代謝速度（參陳高村著，「吐氣酒精濃度含量推算」），
    則以被告於案發後10分鐘之呼氣酒精濃度僅為每公升0.15毫
    克觀之，被告肇事時，精神上當不致陷入泥醉意識不清之狀
    態，且員警製作上開談話筆錄之時，已為案發後45分鐘，據
    此推算被告於製作上開談話筆錄時，其體內之呼氣酒精濃度
    已經下降至約為每公升0.1134毫克（0.15mg/l-0.0628mg/l
    ×(45-10) ÷60＝0.1134mg/l），準此，被告應隨時間經過
    體內酒精濃度退去而意識狀況更加清楚，縱其後在警局內等
    待時睡著，亦僅係夜間體力下降所致，即非泥醉而陷入昏迷
    。復觀諸證人乙○○於本院審理時復證稱，其於警察到現場
    之後即先行離去，約是案發後1~2 小時之後，始經警通知到
    警局製作筆錄，其是看到被告在警局內睡覺……伊攔下被告
    時，發現他身上有酒味……伊跟被告說他撞到人了，被告先
    頓了一下，但不到3 秒鐘，然後慢慢的說，他不知道等語，
    所證製作筆錄時間核與其警詢筆錄上記載之製作時間（係98
    年6 月28日凌晨4 時10分）大致相符，此時被告體內之呼氣
    酒精濃度已餘約每公升0.09毫克(0.15mg/l-0.0628mg/l×
     (65-10)÷60＝0.0925mg/l），足見證人乙○○於本院審理
    之初所稱被告醉得不醒人事云云，應係綜合自被告身上所聞
    酒味以及事後見到被告在警局睡覺之情況所為之推測之詞，
    自難據此遽認被告肇事時對其週遭事物已喪失反應知覺能力
    ，而據為有利被告之認定。復按照上開說明，被告於員警到
    場時之呼氣酒精濃度約為每公升0.15毫克，充其量應僅有精
    神欣快，注意力、判斷力減低，抑制力變小之症狀，但尚未
    達到興奮或鎮靜，肌肉協調能力受損，反應遲鈍之程度，當
    不致有泥醉不能言語之情形；況被告於被證人乙○○攔下時
    既能清楚回答證人乙○○之質問，並能配合酒測，顯現被告
    在肇事現場並無言詞不清之現象，且仍具相當之反應與思考
    能力。且被告縱使於警局中睡著致不能製作談話筆錄，仍不
    足以反推被告之知覺能力於駕車時已受酒精之嚴重影響，參
    諸上開說明，本件被告於肇事當時對於週遭之知覺能力應僅
    係減低然尚未達遲鈍之程度，則被告倘肇事，即無不知之理
    ！
  (三)被告雖辯稱，其當時車窗緊閉，並在車內大聲播放音樂云云
    ，然證人乙○○於本院審理時則證稱，伊把車頭檔在被告的
    車頭前面，然後下車質問他：『你撞到人了還不知道嗎？』
    ，被告那時有說他有聽到碰一聲，但不知道有撞到人；被告
    車窗當時沒有關，伊下車走到被告駕駛座旁，因為心情激動
    所以講話比較大聲，當時七賢一路因為是綠燈，有車子來來
    去去，但是對被告有無在車內聽音樂沒有印象等語，顯見被
    告辯稱其車窗緊閉致未察覺外面聲響云云，所辯已有不實；
    復觀諸本件案發時間點係在凌晨3 時5 分許，當時七賢一路
    縱尚有車輛往來，絕對與白天或晚間華燈初上之人車鼎沸時
    不同，且深夜3 時許，倘有車輛未關車窗並大聲播放音樂喧
    囂而過之情形，必然引起一般路人注目，反觀證人乙○○對
    被告之反應以及案發經過之細節，均記憶深刻，然對被告有
    無大聲播放音樂竟稱沒有印象乙節觀之，被告辯稱其有大聲
    播放音樂云云，應與事實不符。證人乙○○復於本院審理時
    證稱，現場的碰撞聲沒有很大聲，被告是擦撞所以撞擊聲不
    會像對撞那樣大聲……案發時伊坐在距離被告之車後約十公
    尺之自己之車內，車窗未關等語，可知縱使證人乙○○主觀
    上並不認為被告所造成之碰撞聲響為大聲，然其係與車輛對
    撞所造成之聲響比較而為證述，復依卷附車損照片所示，被
    告所駕之上開自用小客車，其右前側門有大片之凹陷，而非
    僅單純之擦痕而已，可見其撞擊力道非輕，況一般常情，在
    深夜3 時，路上人車已稀，碰撞聲及碰撞後機車倒地聲實均
    可引起旁人及時注意，而證人乙○○亦不否認坐在十公尺外
    、發動中之車內，仍可聽見碰撞聲之事實，且被告於本院審
    理中亦自陳，其有聽到碰撞聲，感覺有撞到東西，又感覺沒
    有，覺得車身怪怪的等語，核與證人乙○○稱被告曾回答有
    聽到碰撞聲等語情節相符，足認被告確實有聽聞碰撞聲響，
    而自應感覺到已肇事，堪認被告至少對於有肇事致告訴人受
    傷之可能性乙節，已有所預見。被告辯稱其車窗緊閉並大聲
    播放音樂，故不知自己肇事云云，應係卸責之詞，自難採信
    。
  (四)辯護人則為被告辯稱，被告於碰撞後車速並未加快，顯見其
    不知有肇事，而無逃逸行為云云。然證人乙○○則證稱，伊
    當時是開在被告後面，告訴人之摩托車與被告之汽車都是綠
    燈起駛由六合一路東向西直行，被告之汽車從摩拖車左邊經
    過後右轉中山一路由南向北行駛，撞到告訴人之摩托車的前
    車頭，告訴人就倒地不起……伊有先停下來，但看到被告的
    汽車沒有停下來跑掉了，伊就從後面起駛追趕，並在後面一
    直對被告按喇叭閃大燈……被告之車速一開始有加快，但因
    為在中山一路由南往北的方向是紅燈，所以被告就急煞車，
    伊就在快車道與斑馬線前把被告攔下來……被告轉彎以後車
    子有加速前進，但從中山一路與六合一路之交岔路口到中山
    一路與七賢一路之交岔路口並不長，所以被告並沒有加到很
    快的速度，到了中山一路七賢一路交岔路口，被告又緊急煞
    車停下來，伊就把車頭檔在他車頭前方……被告當時有說他
    有聽到碰一聲，但不知道有撞到人……因為七賢一路當時是
    綠燈，所以有車子來來去去等語，可知被告於聽到碰撞聲之
    後，確實未停車且有加速前進之情形，僅因由從中山一路與
    六合一路之交岔路口到中山一路與七賢一路之交岔路口距離
    不長，致被告無法加足速度，終因未能闖越前方七賢一路當
    時之車流，方又於紅燈前緊急煞車。復按逃逸之行為之認定
    ，非必以行為人有加速之現象始足當之，若行為人於肇事後
    仍維持原速度行駛並離開現場，亦足當之，本件若非證人乙○○見義勇為，趁被告煞車之際迅速自後超車攔阻，以被告
    已經知悉有肇事可能之情形觀之，或許仍將趁七賢一路車流
    之間隙即闖越紅燈駛離亦未可知，是縱使被告加速之情形不
    明顯，然綜上各節，亦已堪認被告確有逃逸之行為。職是，
    被告既已認識告訴人可能受傷之情形，卻仍未停車查看，即
    駕車繼續駛離現場，顯見被告主觀上已有肇事逃逸之故意，
    客觀上亦有逃逸之行為，其犯行應堪認定。
二、是核被告所為，係犯刑法第185 條之4 肇事逃逸之罪。爰審
    酌本件事故係發生於夜間，被告有酒後注意力減低之情形，
    猶駕駛動力交通工具於公眾往來之道路，對自己及公眾生命
    財產安全均有失尊重，並造成告訴人受有如犯罪事實欄所述
    之傷害，且被告不僅肇事後未停車查看，竟能放任可能致人
    死傷之不安繼續駕車離去，亦對自己之行為欠缺責任感，以
    及犯後矢口否認犯行之態度，惡性匪淺，惟念及被告並無前
    科，有臺灣高等法院被告前案紀錄表在卷可憑，且於本院審
    理中已與告訴人達成和解，有和解書1 份在卷可考，現從事
    技術工等一切情狀，量處如主文所示之刑，以資儆懲。
貳、公訴不受理部份
一、公訴意旨略以：被告丁○○於98年6 月28日凌晨某時許，駕
    駛車牌號碼YU-74 66號自用小客車，沿高雄市新興區○○○
    路東往西方向行駛，同日3 時5 分許，行經該路段與中山一
    路交叉口，正欲右轉中山一路時，適有被害人甲○○騎乘車
    牌號碼TBV-963 號輕型機車沿六合一路東往西同方向行經該
    處，被告本應注意車輛轉彎前，應注意車前狀況，轉彎車應
    讓直行車先行，而依當時天候晴、夜間有照明、路面乾燥、
    無缺陷、無障礙物、視距良好等情形，又無不能注意之情事
    ，竟疏未注意及此，其所駕駛之上開自用小客車不慎與被害
    人所騎乘之上開機車發生碰撞，被害人因而人車倒地，並受
    有頭部損傷、左肩擦傷、左肘擦傷、左踝擦傷、頸挫傷等傷
    害。因認被告涉犯刑法第284 條第1 項前段之過失傷害罪嫌
    等語。
二、按告訴乃論之罪，告訴人於第一審辯論終結前得撤回其告訴
    ，又告訴經撤回者，應諭知不受理之判決，刑事訴訟法第23
    8 條第1 項、第303 條第3 款定有明文。
三、經查：本件被告涉犯過失傷害罪嫌部分（被告所涉肇事逃逸
    罪部分，本院另行判決如上），業經檢察官提起公訴，認被
    告係觸犯刑法第284 條第1 項前段之過失傷害罪，依同法第
    287 條前段之規定，須告訴乃論。茲被告與告訴人業於本院
    審理中就過失傷害部分達成和解，告訴人並具狀撤回本件過
    失傷害罪嫌部分之告訴，分別有和解書2 份及撤回告訴狀與
    刑事呈報狀各1 份在卷足憑，揆諸上開規定，就被告上開被
    訴過失傷害罪部份，應為公訴不受理之諭知。
據上論斷，應依刑事訴訟法第299 條第1 項前段、第303 條第3
款，刑法第185 條之4 ，判決如主文。
本案經檢察官丙○○到庭執行職務。
中    華    民    國    98    年    12    月    8    日
                  交通法庭  審判長法  官  陳銘珠
                                  法  官  林揚奇
                                  法  官  張凱鑫
上正本證明與原本無誤。
如不服本判決，應於收受送達後10日內向本院提出上訴。
中    華    民    國    98    年    12    月    8     日
                                  書記官  董明惠
附錄本案論罪科刑法條全文：
中華民國刑法第185 條之4 （肇事遺棄罪）
駕駛動力交通工具肇事，致人死傷而逃逸者，處6 月以上5 年以
下有期徒刑。


司法院資訊處製作；財團法人民間司法改革基金會備份。
